臺灣高等法院民事判決
109年度上易字第1499號
上  訴  人  羅振源  
訴訟代理人  莊志遠律師
上  訴  人  漢吉股份有限公司
法定代理人  周漢慶  
訴訟代理人  王琛博律師
            楊雅涵律師
被  上訴人  陸振益  
訴訟代理人  江昇峰律師
            蔡政峯律師
複  代理人  莊艾潔律師
上列當事人間請求侵權行為損害賠償事件，上訴人對於中華民國
109年9月24日臺灣新北地方法院108年度訴字第1838號第一審判
決提起上訴，本院於110年4月13日言詞辯論終結，判決如下：
    主      文
原判決關於命上訴人連帶給付逾新臺幣肆拾伍萬捌仟柒佰貳拾玖
元本息，及該部分假執行之宣告，暨訴訟費用（除確定部分外）
之裁判均廢棄。
上廢棄部分，被上訴人在第一審之訴及假執行之聲請均駁回。
其餘上訴駁回。
第一（除確定部分外）、二審訴訟費用由被上訴人負擔五分之三
，餘由上訴人連帶負擔。
    事實及理由
一、被上訴人主張：上訴人甲○○於民國107年9月19日下午1時許
    ，駕駛上訴人漢吉股份有限公司（原名漢吉有限公司，下稱
    漢吉公司）所有車牌號碼000-0000號租賃小貨車（下稱系爭
    貨車），行經國道一號南下35公里內側車道處（下稱肇事地
    點），未注意車前狀況，且未保持安全距離，追撞原審共同
    被告王禮邦駕駛車牌號碼000-0000號自用小客車，再致王禮
    邦追撞伊駕駛車牌號碼000-0000號自用小客車（下稱系爭車
    輛）形成連環車禍（下稱系爭事故），造成系爭車輛之車前
    保險桿、內部引擎、車後後廂蓋等多處毀損。伊因系爭事故
    支出修車工資及維修零件費用新臺幣（下同）47萬7,509元
    （即工資26萬元、零件15萬3,685元、稅金6萬3,824元）、
    拖吊費用2萬4,360元，及系爭車輛交易性貶值損失60萬元，
    以上共計110萬1,869元（計算式：47萬7,509元＋2萬4,360元
    ＋60萬元＝110萬1,869元）。又甲○○受僱於漢吉公司，依民法
    第188條第1項規定，漢吉公司應就甲○○執行職務不法侵害伊
    之權利，連帶負損害賠償責任。爰依民法第184條第1項前段
    、第188條第1項、第191條之2本文規定，請求上訴人連帶給
    付伊110萬1,869元，及自起訴狀繕本送達翌日即108年7月23
    日（見原審卷第55至57頁）起至清償日止，加計年息百分之
    五之利息。並聲請准供擔保後宣告假執行（被上訴人其餘請
    求，經原判決為其敗訴部分，未聲明不服，非本院審理範圍
    ，不予贅述）。答辯聲明：上訴駁回。
二、甲○○則以：伊確於系爭事故發生時駕駛系爭貨車執行職務，
    然被上訴人所受之損害係王禮邦之過失所致，與伊之行為無
    因果關係，且被上訴人若與前車保持安全距離，不至造成系
    爭車輛追撞前車而導致損害之擴大，故被上訴人對其損害與
    有過失。又車輛本因使用年限經過而產生折舊，此與里程數
    或是否發生車禍事故無關，被上訴人主張系爭車輛交易性貶
    值60萬所依據之鑑定報告，未將上開時間因素排除，應不足
    採，且系爭車輛於事故後修復之價格為180萬元，則被上訴
    人以253萬元出售，不僅未有任何所失利益，更有獲利達70
    萬餘元等語置辯。上訴聲明：㈠原判決不利甲○○部分廢棄。㈡
    上廢棄部分，被上訴人在第一審之訴及假執行之聲請均駁回
    。
三、漢吉公司則以：甲○○於系爭事故發生時駕駛系爭貨車，非為
    執行職務，伊無須負連帶賠償責任。縱認甲○○上開駕車行為
    核屬執行業務，伊已善盡僱用人之相當注意義務，得援引民
    法第188條第1項但書規定，免負賠償責任。又侵權行為人所
    需負擔之營業稅額，當以零件折舊後之價額乘以稅率計算，
    即系爭車輛修車工資及維修零件費用之稅金應為2萬0,684元
    ［計算式：（26萬元＋15萬3,685元）×0.05＝2萬0,684元，元
    以下四捨五入，下同］。另系爭車輛業於被上訴人起訴前即1
    08年4月9日出售予蔡家證，雖鑑定結果認系爭車輛事故前市
    價約240萬元，事故修復後約180萬元，價值減少約60萬元，
    然被上訴人既以253萬元出售系爭車輛，其客觀上即未因系
    爭事故受有系爭車輛交易性貶值之損失，則此部分請求即非
    可採等語置辯。上訴聲明：㈠原判決不利漢吉公司部分廢棄
    。㈡上廢棄部分，被上訴人在第一審之訴及假執行之聲請均
    駁回。
四、兩造不爭執事項（見本院卷第128、129、200頁）：
  ㈠甲○○於107年9月19日下午1時許，駕駛漢吉公司所有系爭貨車
    ，行經國道一號南下35公里內側車道處，追撞王禮邦駕駛車
    牌號碼000-0000號自用小客車，再致王禮邦追撞被上訴人系
    爭車輛即系爭事故。
  ㈡系爭車輛修復零件部分均自車輛出廠之日起折舊計算，按定
    率遞減法折舊後未稅價為15萬3,685元、修車工資未稅價為2
    6萬元、拖吊費用2萬4,360元。
  ㈢系爭車輛業於本件起訴前即108年4月9日由被上訴人出售予蔡
    家證，價金為253萬元。
五、兩造爭執事項（見本院卷第129、200頁）：
    被上訴人依民法第184條第1項前段、第188條第1項、第191
    條之2本文規定，請求上訴人連帶給付修車工資及維修零件
    費用47萬7,509元（即工資26萬元、零件15萬3,685元、稅金
    6萬3,824元）、拖吊費用2萬4,360元、交易性貶值60萬元，
    共計110萬1,869元本息，有無理由？
六、本院之判斷： 
  ㈠按因故意或過失，不法侵害他人之權利者，負損害賠償責任
    。汽車、機車或其他非依軌道行駛之動力車輛，在使用中加
    損害於他人者，駕駛人應賠償因此所生之損害。民法第184
    條第1項前段、第191條之2本文分別定有明文。次按汽車行
    駛時，駕駛人應注意車前狀況及兩車並行之間隔，並隨時採
    取必要之安全措施，不得在道路上蛇行，或以其他危險方式
    駕車，道路交通安全規則第94條第3項亦定有明文。被上訴
    人主張甲○○駕駛系爭貨車未注意車前狀況，且未保持安全距
    離，致發生系爭事故，其駕駛行為具有過失等語，為甲○○所
    否認，並抗辯系爭事故乃王禮邦之過失所致，與伊之行為無
    關，且被上訴人亦與有過失云云。查，系爭事故發生當時天
    候晴、日間自然光線、直路、柏油路面乾燥、無缺陷、無障
    礙物、視距良好等情，有道路交通事故調查表可稽（見原審
    卷第109至113頁），可知系爭事故發生當時無何不能注意之
    情事；佐以被上訴人於警詢時陳述：「我駕車……行經上述地
    點時，我車是行駛於內側車道，因前方車多，我隨前車煞車
    停等，停等中就由車內後視鏡看見後車也跟著煞停，我正要
    往前開時，突然遭後車（AGL-6827）碰撞我車車尾……」等語
    （見原審卷第121頁）、甲○○於警詢時自承：「我……來到肇
    事處，我直行於內側車道，當我發現AGL-6827剎車減速與我
    車距離越來越近時，我來不及剎停因而追撞AGL-6827車尾而
    肇事。」等語（見原審卷第117頁），可知王禮邦於事故發
    生前已隨被上訴人所駕系爭車輛煞停，係因甲○○未及隨王禮
    邦所駕車輛煞停，始撞及王禮邦車輛後方，再因撞擊力道造
    成該車追撞前方被上訴人系爭車輛，足徵系爭事故乃甲○○駕
    駛系爭貨車行經肇事地點，無何不能注意之情事，竟疏未注
    意車前狀況且未保持安全距離所肇致；王禮邦及被上訴人係
    在車輛煞停之靜止狀態下，遭甲○○撞及，自難認有何過失可
    言。又系爭事故經送新北市政府車輛行車事故鑑定委員會鑑
    定肇事原因，鑑定結果略以：「一、甲○○駕駛租賃小貨車，
    未注意車前狀況且未保持安全距離，追撞前車，為肇事原因
    。二、王禮邦駕駛自用小客車，無肇事因素。三、甲○○駕駛
    自用小客車，無肇事因素。」等詞，有該委員會107年11月2
    3日新北車鑑字第0000000號鑑定意見書附卷可考（見原審卷
    第104至105頁），亦同此認定，是甲○○抗辯系爭事故乃王禮
    邦之過失所致，與伊之行為無關，且被上訴人亦與有過失云
    云，顯不足採。從而，系爭事故乃甲○○前揭過失駕駛行為所
    致，並造成系爭車輛受損，二者間具因果關係，被上訴人依
    前揭規定請求甲○○就其所受損害負賠償之責，洵屬有據。
　㈡次按受僱人因執行職務，不法侵害他人之權利者，由僱用人
    與行為人連帶負損害賠償責任，民法第188條第1項前段定有
    明文。又民法第188條第1項所謂受僱人因執行職務不法侵害
    他人之權利，不以受僱人執行職務範圍內之行為為限，如職
    務上予以機會之行為及與執行職務之時間或處所有密切關係
    之行為，在客觀上足認為與其執行職務有關應包括在內（最
    高法院99年度台上字第1396號判決意旨參照）。被上訴人主
    張甲○○受僱於漢吉公司，漢吉公司應依前揭規定，就甲○○執
    行職務駕駛系爭貨車之過失行為，致伊所受損害，負連帶賠
    償之責等語，漢吉公司固不爭執甲○○為其受僱人，惟仍否認
    應與其負連帶賠償之責，並抗辯甲○○於系爭事故發生時駕駛
    系爭貨車，非為執行職務，且伊已善盡僱用人之相當注意義
    務而得免責云云。查，甲○○業已自承其受僱漢吉公司擔任設
    備維修工程師，於系爭事故發生時，確係駕駛系爭貨車至新
    竹愛爾蘭商明導國際股份有限公司執行設備保養維護之職務
    等語（見原審卷第276頁）；佐以系爭事故發生時為甲○○正
    常上班時間，其駕駛漢吉公司所有系爭貨車行經肇事地點，
    該駕駛行為與執行漢吉公司之職務有時間上、空間上之密切
    關聯，在客觀上足認為與其執行職務有關，而系爭事故發生
    時甲○○為漢吉公司受僱人，受其指揮監督，其上開駕駛行為
    在客觀上亦足認係為漢吉公司執行職務，依上說明，漢吉公
    司自應就甲○○前揭過失駕駛行為所致之損害，負連帶賠償之
    責。又漢吉公司未舉證證明其業已善盡僱用人之相當注意義
    務乙節，是其前揭抗辯，均不足採。從而，被上訴人依前揭
    規定，請求漢吉公司就其因系爭事故所受損害，負僱用人之
    連帶賠償責任，亦屬有據。
　㈢被上訴人得請求之金額，茲分述如下：
　⒈修車工資及維修零件費用部分：被上訴人主張系爭車輛受損
    而支出修車工資未稅金額總計26萬元、未稅之零件費用則為
    101萬7,088元，業據其提出車輛維修單、森南汽車材料行切
    結書為據（見原審卷第517至527頁），且為上訴人所不爭。
    又上開未稅零件費用依行政院所頒固定資產耐用年數表及固
    定資產折舊率之規定，非運輸業用客車、貨車之耐用年數為
    5年，依定率遞減法每年折舊一千分之三六九，另依營利事
    業所得稅查核準則第95條第6項規定「固定資產提列折舊採
    用定率遞減法者，以1年為計算單位，其使用期間未滿1年者
    ，按實際使用之月數相當於全年之比例計算之，不滿1月者
    ，以1月計」系爭車輛自出廠日103年7月，迄系爭事故時即1
    07年9月19日，已使用4年3月，則零件扣除折舊後之修復費
    用估定為15萬3,685元（詳如原判決附表之計算式），亦為
    兩造所不爭。而上訴人應賠償之稅金自應以上開零件費用折
    舊後實際應賠付之未稅金額計算，是系爭車輛修車工資及維
    修零件費用之稅金應為2萬0,684元［計算式：（26萬元＋15萬
    3,685元）×0.05＝2萬0,684元］，合計被上訴人所得請求之修
    車工資及維修零件費用損害為43萬4,369元［計算式：26萬元
    ＋15萬3,685元＋2萬0,684元＝43萬4,369元］應予准許，逾此即
    無理由。
　⒉拖吊費用部分：被上訴人主張系爭事故發生後系爭車輛無法
    行駛，而支出拖吊費用2萬4,360元，有車輛維修單附卷可參
    （見原審卷第525頁），為上訴人所不爭，被上訴人此部分
    請求，自屬有據。
  ⒊交易性貶值部分：被上訴人主張系爭車輛因系爭事故毀損，
    修復後仍有交易性貶值60萬元，亦為其所受損害云云，為上
    訴人所否認。按損害賠償，除法律另有規定或契約另有訂定
    外，在於填補債權人所受之損害及所失之利益，民法第216
    條固定有明文。惟無論所受損害抑所失利益，被害人賠償損
    害之請求權，以受有實際上之損害為成立要件。故衡量賠償
    之標準，首應調查被害人實際上之損害額，始能定其數額之
    多寡；又損害賠償之目的在於填補所生之損害，其應回復者
    ，並非「原來狀態」，而係「應有狀態」（最高法院97年度
    台上字第1316號、109年度台上字第2121號判決意旨參照）
    。查，系爭車輛經送高雄市汽車商業同業公會鑑定結果雖認
    ：「……二、本案業經本會鑑價委員於109年4月20日親至實車
    鑑價……於107年9月19日前正常使用且未發生事故情況下，市
    值約新臺幣貳佰肆拾萬元整左右。三、爰系車於107年9月19
    日事故發生修復後，市值約新臺幣壹佰捌拾萬元整左右。四
    、系車發生事故前與事故修復後，故其價值差異減少約新臺
    幣陸拾萬元整左右。」等語（見原審卷第433頁），可知系
    爭車輛於系爭事故發生前應有之價值為240萬元；惟系爭車
    輛經修復後，業於本件起訴前即108年4月9日由被上訴人出
    售予蔡家證，價金為253萬元乙節，有汽車買賣契約書在卷
    足憑（見原審卷第45、47頁），且為兩造所不爭，是被上訴
    人實際交易價額已逾系爭車輛於系爭事故發生前應有之狀態
    即價值240萬元，依上說明，自難認被上訴人實際上受有交
    易性貶值之損害，其此部分請求，即屬無據，不能准許。
  ⒋準此，被上訴人得請求之金額共計45萬8,729元（計算式：43
    萬4,369元＋2萬4,360元＝45萬8,729元）。
七、綜上所述，被上訴人依民法第184條第1項前段、第188條第1
    項、第191條之2本文規定，請求上訴人連帶給付45萬8,729
    元，及自起訴狀繕本送達之翌日即108年7月23日起至清償日
    止，按年息百分之五計算之利息部分，洵屬有據，應予准許
    ，逾此範圍之請求則屬無據，不應准許。原審命上訴人連帶
    給付逾上開應准許部分及該部分假執行之宣告，尚有未洽，
    上訴意旨指摘原判決該部分不當，求予廢棄改判，為有理由
    ，爰廢棄該部分，改判如主文第2項所示。原審就被上訴人
    之訴應准許部分，為上訴人敗訴之判決，核無不合，上訴意
    旨指摘原判決該部分不當，求予廢棄改判，為無理由，應駁
    回其上訴。
八、本件事證已臻明確，兩造其餘之攻擊或防禦方法及所用之證
    據，經本院斟酌後，認為均不足以影響本判決之結果，爰不
    逐一論列；又被上訴人未受有交易性貶值之損害，已如前述
    ，則其聲請傳訊上開公會鑑定人以證上開鑑定結果無瑕疵（
    見本院卷第236頁），即無必要，均併此敘明。
九、據上論結，本件上訴為一部有理由、一部無理由，依民事訴
    訟法第450條、第449條第1項、第79條、第85條第2項，判決
    如主文。
中　　華　　民　　國　　110 　年　　4 　　月　　27　　日
                    民事第一庭    
                        審判長法  官 游悅晨
                              法  官 朱美璘
                              法  官 江春瑩
正本係照原本作成。
不得上訴。
中　　華　　民　　國　　110 　年　　4 　　月　　28　　日
    　　　　　　　　　　　　　書記官 王詩涵